【裁判字號】    98,交聲,3237
【裁判日期】    981230
【裁判案由】    聲明異議
【裁判全文】
臺灣高雄地方法院交通事件裁定        98年度交聲字第3237號
原處分機關  交通部公路總局高雄區監理所
代  表  人  劉育麟
異  議  人
即受處分人  甲○○
上列異議人即受處分人因違反道路交通管理處罰條例案件，對於
交通部公路總局高雄區監理所民國98年12月1日所為之裁決處分
（案號：高監營裁字第裁80-N00000000號）聲明異議，本院裁定
如下：
    主  文
原處分撤銷。
甲○○重型機器腳踏車駕駛人，駕駛重型機器腳踏車經測試檢定
酒精濃度超過規定標準，壹年內禁止考領普通重型機器腳踏車駕
駛執照，並應接受道路交通安全講習。
    理  由
一、原處分意旨略以：異議人即受處分人甲○○於民國98年1月6
    日騎乘車牌號碼HGU-805號重型機車，行經高雄縣大寮鄉○
    ○○路與台88線高架橋下平面道路交岔路口，因不勝酒力與
    覃夢琴所駕駛車號SZS-5268號自用小客車發生擦撞 (未成傷
    )，經警到場處理，舉發其「酒後駕車肇事，經酒精測試器
    呼氣值為0.75毫克/公升」之違規事實。嗣由原處分機關依
    道路交通管理處罰條例第35條第1項第1款規定，裁處吊扣異
    議人之普通小型車駕駛執照12個月，並參加道安講習之處分
    （酒駕部分之罰鍰與刑事罰競合免繳）等語。
二、異議意旨略以：異議人不爭執前揭違規之事實，惟異議人因
    入監執刑，在無一技之長的情況下，至今沒有工作，請求撤
    銷吊扣汽車駕照之處分，依法聲明異議等語。
三、按汽車駕駛人，駕駛汽車經測試檢定酒精濃度超過規定標
    準者，處15,000元以上60,000元以下罰鍰，並當場移置保
    管該汽車及吊扣其駕駛執照1年；因而肇事致人受傷者，並
    吊扣其駕駛執照2年；致人重傷或死亡者，吊銷其駕駛執照
    ，並不得再考領；有第35條第1項規定之情形者，應接受道
    路交通安全講習，道路交通管理處罰條例第35條第1項第1款
    、第24條第1項第2款定有明文。次按，汽車駕駛人，因違反
    本條例及道路交通安全規則之規定，受吊銷駕駛執照處分時
    ，吊銷其持有各級車類之駕駛執照，道路交通管理處罰條例
    第68條定有明文。此規定係於94年12月14日修正公布，並於
    95年3月1日施行，而修正前之道路交通管理處罰條例第68
    條則係規定「汽車駕駛人，因違反本條例及道路交通安全規
    則之規定，受吊扣或吊銷駕駛執照處分時，吊扣或吊銷其持
    有各級車類之駕駛執照」，觀其修法意旨，係以「原條文將
    違規駕駛人所持有之各級車類駕駛執照一併吊扣或吊銷，失
    之過酷，影響人民工作及生活甚鉅」為由，而刪除吊扣駕駛
    人駕駛執照時，應吊扣駕駛人持有各級車類駕駛執照之規定
    ，從而，於為吊扣駕駛人駕駛執照之處分時，自僅得吊扣駕
    駛人違規時所駕駛該級車類之駕駛執照，以限制其繼續駕駛
    該級車類行駛道路之權利，若駕駛人並無該級車類之駕駛執
    照，即無從執行吊扣駕駛執照之處分。
四、經查：
（一）本件異議人甲○○飲用酒類後，騎乘重型機車，於前揭時
      、地違規肇事，業據異議人自承在卷，並有高雄縣政府警
      察局高警交字第N00000000號舉發違反道路交通管理事件
      通知單、交通部公路總局高雄區監理所高監營裁字第裁
      80-N00000000號違反道路交通管理事件裁決書、交通部公
      路總局高雄區監理所違反交通管理事件不服裁決聲明異議
      案件移送書、高雄地方法院98年度審交簡字第465號判決
      各1份附卷可稽，是異議人上開酒後駕車違規事實已明，
      堪以認定。
（二）異議人於本件違規時，僅領有普通小型車駕駛執照，其普
      通重型機車駕駛執照已遭註銷，有本院公路監理電子閘門
      查詢資料2紙在卷可稽。異議人既係駕駛普通重型機車違
      反道路交通管理處罰條例第35條第1項第1款之規定，揆諸
      前揭法律規定及說明意旨，原處分機關依法即僅能吊扣其
      普通重型機車駕駛執照，並無得吊扣異議人持有他級駕駛
      執照之依據。原處分機關以受處分人有上開違規行為，裁
      處吊扣其普通小型車駕駛執照，而非吊扣其普通重型機車
      駕駛執照，已難謂係適法之處分。又上開處置方式，雖可
      能產生無照駕駛之駕駛人，反而較有照駕駛之駕駛人，得
      受有無需受吊扣駕駛執照處罰利益之疑慮，然本院審酌「
      行政行為，採取之方法所造成之損害不得與欲達成目的之
      利益顯失均衡」，乃為行政程序法第7條第3款所明定，而
      若於上開情形下吊扣駕駛人各級車類之駕駛執照，雖可達
      成完全杜絕駕駛人繼續酒醉駕車之目的，惟亦同時造成剝
      奪駕駛人駕駛各級車類車輛之結果，而如此所造成之損害
      ，已與欲達成目的之利益顯失均衡，且與前揭道路交通管
      理處罰條例第68條之修法意旨不相符合，有違法律保留原
      則，於法未合。另按道路交通管理處罰條例第67條第6項
      明文規定：「汽車駕駛人違反本條例規定，應受吊扣駕駛
      執照處分，於汽車駕駛人係無駕駛執照駕車者，在所規定
      最長吊扣期間內，不得考領駕駛執照。」，是本條例就無
      駕駛執照者應受吊扣駕駛執照處分之情形，已設有處理之
      方式，自不得因違規人並無駕駛執照即任意吊扣其他種類
      車輛之駕照。故本條例第35條規定所需吊扣之駕照，應係
      指酒精濃度超過規定標準駕駛遭查獲時所駕駛車輛之駕照
      ，而不得將遭查獲人所持有各級車輛之駕照均予吊扣。本
      件受處分人係無重型機車駕駛執照，仍於酒後駕駛重型機
      車經測試酒精濃度超過標準，應屬無照駕駛，依前揭說明
      ，只需依法禁止其在此期間內考領重型機車駕照，即可達
      成原本預定之法律效果。
（三）至原處分機關移送書雖援引交通部95年5月3日交路字第
      0950030639號、94年9月15日交路字第0940051433號、89
      年8 月30日交路89字第008861號函釋，認領有聯結車、大
      客車、大貨車或小型車駕駛執照，於駕駛重型機車而違反
      道路交通管理處罰條例第35條時，仍可吊扣其所持有之其
      他駕駛執照等語。惟按法官依據法律獨立審判，為憲法第
      80條所明定，且依司法院大法官會議釋字第137號、第216
      號解釋意旨，各機關依其職掌就有關法規為釋示之行政命
      令，法官於審判案件時，固可予以引用，但仍得依據法律
      ，表示適當之不同見解，並不受其拘束。而道路交通管理
      處罰條例第68條規定業經修正，且行政行為採取之方法所
      造成之損害不得與欲達成目的之利益顯失均衡，均如前述
      ，準此，交通部前開函文於此自不宜再予援用。
五、本件異議人雖僅就吊扣普通小型車駕駛職照之部分為異議，
    惟聲明異議應以交通違規行為為標的，非以處罰項目為範圍
    ，既原處分其餘項目與其交通違規行為是否存在無從分離，
    本院自應一併予以審理。原處分關於酒駕部分之罰鍰因與刑
    事競合，有行政罰法第26條第1項「一事不二罰」之適用；
    而施以道安講習之部分係屬達成遏止酒後駕車不法行為以維
    護道路交通安全之行政目的而有別於罰鍰以外之其他種類行
    政罰，依同條但書之規定，原處分機關仍得併予處罰，於法
    並無違誤，核屬合法。綜上所述，異議人就原處分聲明異議
    為有理由，爰依規定由本院將原處分撤銷，就異議人之違規
    行為，自為裁定如主文所示，以資適法。
六、依道路交通管理處罰條例第87條第2項、道路交通案件處理
    辦法第20條前段規定，裁定如主文。
中    華    民    國    98    年    12    月    30    日
                  交通法庭      法  官  謝宗翰
以上正本證明與原本無異。
如不服本裁定，應於送達後5日內，向本院提出抗告狀。
中    華    民    國    98    年    12    月    30    日
                                書記官  李宗諺

司法院資訊處製作；財團法人民間司法改革基金會備份。
